臺灣臺南地方法院民事裁定
109年度消債更字第375號
聲  請  人
即  債務人  沈良信
代  理  人  林家綾  律師
上列當事人因消費者債務清理事件聲請更生，本院裁定如下：
    主  文
聲請人沈良信自民國一百零九年十二月三十一日下午五時起開始
更生程序，並命司法事務官進行本件更生程序。
    理  由
一、按債務人不能清償債務或有不能清償之虞，且無擔保或無優
    先權之本金及利息債務總額未逾新臺幣（下同）12,000,000
    元者，於法院裁定開始清算程序或宣告破產前，得向法院聲
    請更生，此參之消費者債務清理條例（下稱消債條例）第3
    條、第42條第1項規定自明。次按，法院開始更生程序之裁
    定，應載明其年、月、日、時，並即時發生效力，同條例第
    45條第1項亦有明文。
二、本件聲請意旨略以：聲請人積欠無擔保或無優先權之債務總
    額未逾12,000,000元，因聲請人目前每月收入為20,000元，
    每月必要生活費用14,866元，每月並需負擔父親沈○風之扶
    養費4,967元，有不能清償債務之情形，且前向本院聲請債
    務清理之調解而調解不成立。為此，爰依消債條例之規定，
    聲請更生等語。
三、經查： 
　㈠聲請人積欠無擔保或無優先權之本金及利息債務總額，未逾1
    2,000,000元，有財團法人金融聯合徵信中心當事人綜合信
    用報告影本1份附於本院109年度南司消債調字第516號卷宗
    （下稱調解卷宗）可稽（參見調解卷宗第12頁至第14頁）。
    又聲請人前向本院聲請債務清理之調解；嗣本院指定於109
    年9月23日下午2時為調解期日後，最大債權金融機構安泰商
    業銀行股份有限公司（下稱安泰銀行）具狀向本院陳報因其
    為自己及代理其他債權銀行向聲請人提出以總金額1,650,73
    4元，分180期，0利率，每月給付9,171元之清償方案後，聲
    請人表示無法負擔該清償方案，調解恐難成立，109年9月23
    日將不派員到場調解；聲請人亦具狀向本院陳報無力負擔安
    泰銀行提出之清償方案，調解難以成立，109年9月23日調解
    期日將不到場；其後，安泰銀行及聲請人於109年9月23日調
    解期日均未到場，調解並未成立，業經本院調取調解卷宗核
    閱屬實，堪認聲請人積欠之無擔保或無優先權之本金及利息
    債務總額未逾12,000,000元，前向法院聲請債務清理之調解
    而調解不成立。
　㈡聲請人主張目前每月收入為20,000元，每月必要生活費用14,
    866元，每月並需負擔父親沈○風之扶養費4,967元，有不能
    清償債務之情形等語。查： 
　　1.聲請人主張目前每月收入為20,000元之事實，業據其提出
      由第三人承正營造有限公司所出具、依聲請人每月實際工
      作日數，按日薪1,000元計算之薪資表1份為證（參見本院
      卷第17頁）；復酌以聲請人於107、108年度，並無所得之
      紀錄，有稅務電子閘門財產所得調件明細1份在卷可按（
      參見本院卷第59頁至第60頁），可認聲請人主張前開事實
      ，尚堪信為真正。
　　2.按消債條例立法目的係為使不幸陷入經濟困境之人得以清
      理債務、重建生活，並在清理債務過程中能適度保有符合
      人性尊嚴之最低基本生活所需，而非維持債務人過去慣常
      之寬裕生活型態，否則非僅有悖於消債條例之意旨，更係
      將債務人因個人浪費或財務管理失控之風險不當轉嫁予債
      權人負擔，顯非公允。故為妥適調整債務人與債權人及其
      他利害關係人間之權利義務關係，保障債權人獲得公平受
      償，並謀求消費者經濟生活之重建復甦機會，法院對於債
      務人每月必要生活費用之數額，自不可僅以債務人之主張
      為斷，而應參酌消債條例第64條之2第1項關於同條例第64
      條第2項第4款所稱必要生活費用之認定標準定之，方屬允
      洽。次按，債務人必要生活費用，以最近一年衛生福利部
      或直轄市政府所公告當地區每人每月最低生活費1.2倍定
      之，消債條例第64條之2第1項定有明文。本院審酌聲請人
      目前居住於臺南市，有戶籍謄本（現戶全戶）影本1份在
      卷可按（參見本院卷第51頁）；而臺南市政府公告之109
      年度臺南市最低生活費為每人每月12,388元，此有108年9
      月30日府社助字第1081140219號公告影本1份附卷可參（
      參見本院卷第88頁），其1.2倍為14,866元（計算式：12,
      388×≒14,866，小數點以下四捨五入），認聲請人主張其
      每月必要生活費用為14,866元，應堪信為實在。
　　3.次按，直系血親相互間，互負扶養之義務；負扶養義務者
      有數人時，應依左列順序定其履行義務之人：1直系血親
      卑親屬。2直系血親尊親屬。3家長。4兄弟姊妹。5家屬。
      6子婦、女婿。7夫妻之父母。負扶養義務者有數人而其親
      等同一時，應各依其經濟能力，分擔義務；受扶養權利者
      ，以不能維持生活而無謀生能力者為限；前項無謀生能力
      之限制，於直系血親尊親屬，不適用之；扶養之程度，應
      按受扶養權利者之需要與負扶養義務者之經濟能力及身分
      定之。此參之民法第1114條第1款、第1115條第1項、第3
      項、第1117條第1項、第2項、第1119條分別定有明文。查
      ，聲請人父親沈○風，係42年出生，現住臺南市，名下有
      土地、建物各1筆，以土地之公告現值及建物之課稅現值
      計算，其名下土地及建物之價值已達2,482,000元，有戶
      籍謄本（現戶全戶）、稅務電子閘門財產所得調件明細表
      各1份在卷可按（參見本院卷第51頁、第61頁至第63頁）
      ；且每月尚領有老年年金給付4,933元，此有勞動部勞工
      保險局109年11月6日保普生字第10913049500號函1份在卷
      足稽（參見本院卷第78頁、第79頁），尚難認業已不能維
      持生活而有受聲請人扶養之權利。從而，聲請人主張每月
      應負擔父親沈○風之扶養費4,967元，自不足採。
　　4.聲請人雖曾分別與第三人新光人壽保險股份有限公司（下
      稱新光人壽公司）、全球人壽保險股份有限公司（下稱全
      球人壽公司）訂立保險契約各1份，惟聲請人與新光人壽
      公司訂立之前述保險契約至109年10月27日為止之保單價
      值準備金僅有65,912元；聲請人與全球人壽公司訂立之前
      述保險契約至109年10月27日止之保單現金價值則為0元，
      有新光人壽公司保單價值準備金／保單帳戶價值證明、全
      球人壽公司保單投保證明影本各1份在卷可按（參見本院
      卷第49頁反面、第50頁），是聲請人縱令終止與新光人壽
      公司、全球人壽公司訂立之前開保險契約，應仍不足以清
      償聲請人積欠之債務。其次，聲請人每月收入為20,000元
      ，每月必要生活費用為14,866元；以聲請人每月收入扣除
      每月必要生活費用以後，僅賸5,134元（計算式：20,000－
      14,866＝5,134），顯然不足以清償安泰銀行為自己及代理
      其他債權銀行提出以總金額1,650,734元，分180期，0利
      率，每月給付9,171元之清償方案，遑論清償其積欠其他
      債權人之債務，是聲請人確有不能清償債務之情事。準此
      ，聲請人主張有不能清償債務之情事等語，應堪信為實在
      。
四、綜上所陳，聲請人有不能清償債務之情形，且聲請人所負無
    擔保或無優先權之本金及利息債務總額未逾12,000,000元，
    復未經法院裁定開始清算程序或宣告破產，又無消債條例第
    6條第3項所定法院得駁回更生聲請或消債條例第8條、第46
    條各款所定法院應駁回更生聲請之事由存在，聲請人聲請更
    生，應屬有據。
五、末按，法院裁定開始更生或清算程序後，得命司法事務官進
    行更生或清算程序，必要時得選任律師、會計師或其他適當
    之自然人或法人一人為監督人或管理人，消債條例第16條第
    1項定有明文。查，本件既經本院裁定開始更生程序，爰併
    依前開規定，命司法事務官進行更生程序。
中    華    民    國  109     年    12    月    31    日
                  民事第一庭  法  官  伍逸康
以上正本係照原本作成。　　　　　　　　　
本裁定不得抗告。
本裁定已於民國109年12月31日下午5時公告。　　
中　　華　　民　　國　　109 　年　　12　　月　　31　　日
　　　　　　　　　　　　　　　書記官  康紀媛